【裁判字號】    97,交簡上,350
【裁判日期】    980224
【裁判案由】    過失傷害
【裁判全文】
臺灣桃園地方法院刑事判決           97年度交簡上字第350號
上  訴  人  臺灣桃園地方法院檢察署檢察官
上  訴  人
即  被  告  丁○○
上列上訴人等因被告過失傷害案件，不服本院簡易庭中華民國97
年10月15日97年度桃交簡字第1518號第一審刑事簡易判決（聲請
簡易判決處刑案號：97年度偵字第1228號），向本院提起上訴，
本院管轄之第二審地方法院合議庭判決如下︰
    主  文
上訴駁回。
丁○○緩刑貳年，並應向公庫支付新臺幣壹萬元。
    事  實  及  理  由
一、本件經本院管轄第二審之合議庭審理結果，認原審以被告丁○○以一行為觸犯二個刑法第二百八十四條第一項前段之過
    失傷害罪，為想像競合犯，應依刑法第五十五條規定從一重
    處斷，且被告在肇事後犯罪未被發覺前，即已向承辦警員自
    首犯罪，並依刑法第六十二條前段規定減輕其刑後，判處被
    告有期徒刑三月，並諭知易科罰金之折算標準為以新臺幣（
    下同）一千元折算一日，其認事用法及量刑均無不當，應予
    維持，並引用第一審判決書所記載之事實、證據及理由（詳
    如附件）。
二、檢察官上訴意旨略以：被告於事發當時未打方向燈，突然自
    路旁駛至對向馬路，且由其小客車在肇事後繼續前行，以及
    其車輛玻璃碎片散落外側車道等情可知，被告車速甚快，機
    車騎士丙○○無從因應，再由物理慣性而言，果若丙○○車
    速甚快，則在肇事時丙○○及其後座乘客乙○○勢必摔至機
    車前方，故原審認定丙○○有未注意車前狀況之過失部分，
    尚有違誤，此外，被告迄今尚未與丙○○二人和解，犯後態
    度不佳，原審僅判處被告有期徒刑三月，量刑過輕等語。
三、被告上訴意旨略以：伊的小客車當時是靜止狀態，是對方騎
    車撞上來，而且丙○○是無照駕駛，撞到後伊有下來關心，
    伊聽到乙○○在問丙○○車子怎麼撞上去的，丙○○說她睡
    著了，伊沒有過失云云。
四、經查，證人丙○○雖於原審審理時證稱：「被告突然往我的
    左邊轉，也沒有打方向燈就突然轉，我就撞上了」等語，意
    指被告突然迴車，不及閃避，惟其亦證稱：「遠遠的地方我
    就看到一台車子停在那邊，什麼燈都沒打（餘略）」、「他
    是先開大燈（似係車尾燈之誤），我轉到內側車道時，就已
    經撞上了」、「被告車子要轉的時候，他的車距離我約二公
    尺左右」等語（以上見原審卷第二十二頁），則丙○○在發
    現被告啟亮車燈之後，應可預期該小客車即將起步行駛，而
    無不能注意被告車輛之情事，再觀諸卷附之道路交通事故現
    場圖及肇事後現場照片，肇事後被告之小客車橫跨停在介壽
    路二段之內外車道分道線上（往大溪方向），車頭在內側車
    道，車尾在外側車道，車頭略向大溪方向偏斜，該小客車左
    前車門後緣與左後車門前緣有凹陷之撞痕，左前車窗破碎，
    破碎之車窗玻璃大部分掉落在介壽路二段之外側車道上，鄰
    近分隔內外車道之車道線處，少部分則散落至內側車道，丙○○之機車倒在內外車道分道線上，車頭受損倒在內側車道
    上，大部分車身則仍倒在外側車道上，是由前述散落物及車
    倒情狀可知，肇事地點應係在介壽路二段之外側車道，而非
    丙○○所指之內側車道，除此之外，並可認定肇事時被告之
    小客車幾近橫亙在丙○○機車前方，遭丙○○攔腰撞上，準
    此，應足認被告雖係違規迴車在前，然丙○○仍非無不能注
    意其行車動線，並採取適當閃避措施之餘地，從而，自應認
    丙○○亦有未注意車前狀況之過失。檢察官指稱：丙○○並
    無過失云云，應不足採。
五、次查，證人甲○○雖到庭證稱：「我坐在被告車子的副駕駛
    座，被告車子停在公司附近的路邊，我們從公司出來上了被
    告車子，我們要去客戶那邊，在桃園方向，被告從路邊起步
    ，起步之後他就從外側車道切到內側車道準備迴轉，因前面
    有一個迴轉道，被告在還沒有到迴轉道之前斜停在馬路上，
    約停了五秒鐘，我和被告都在注意兩方車道有無來車，我遠
    遠看到有一輛機車從駕駛座方向直直的行駛過來，完全沒有
    停下來的意圖，我自然的講出『他怎麼沒有要停下來』，後
    來對方的機車就撞上來」、「（上略）我有聽到妹妹問姊姊
    『怎麼會這樣』，姊姊對妹妹說：『我有點想睡覺打瞌睡』
    」云云（本院九十八年二月十日審判筆錄），然甲○○所述
    ：被告車輛係停在路中央時，遭機車撞及等語，與丙○○指
    訴被告係突然迴車等語不符，而被告車輛在肇事後係停放在
    介壽路二段之內外車道分道線上，車頭在內側車道，車尾在
    外側車道，車頭略向大溪方向偏斜，幾近橫亙在道路中央，
    等若已阻斷介壽路二段往大溪方向之全部車道，則由前開被
    告佔用車道之情形以觀，亦應以丙○○所述：被告車輛突然
    左轉等語，較為可信，甲○○所述：被告車輛停在路中等待
    迴車云云，不過迴護被告之詞，並不可採。何況肇事地點繪
    有中心分向限制線、槽化線，根本禁止迴車，此經證人即現
    場處理警員許信誠於原審審理時證述在卷，並有道路交通事
    故現場圖及現場照片在卷可參，依道路交通安全規則第一百
    零六條第一款、第五款規定，被告不僅不能在該處迴車，且
    應讓丙○○之機車先行，準此，縱然被告係在肇事地點停車
    等待迴車，而遭丙○○撞及，仍應負過失責任甚明。另查，
    被告雖指稱：丙○○闖紅燈，且是因疲勞打瞌睡而自己撞上
    來云云，姑不論丙○○在警詢中否認其事，縱然被告前開辯
    解屬實，惟本件肇事地點係在介壽路路段兩個路口中間，距
    離前後路口均有相當距離，則丙○○有無闖紅燈之違規情事
    ，亦與本件事故之責任歸屬無關，而丙○○未注意車前狀況
    ，應負部分過失責任之情，已經原審認定，則縱使丙○○確
    實因疲勞而打瞌睡，亦不過為其應負前述過失責任之原因，
    對原審認定之事實及雙方過失責任之論斷，並無影響。至於
    丙○○係無照駕駛一節，更與本件事故之責任認定無關，無
    需多贅。綜上，被告所辯：伊停在路上，是丙○○自己撞上
    來，而且丙○○是無照駕駛，肇事後伊下車，有聽到丙○○
    說她睡著了云云，均不足採為有利於其之認定。
六、原審審酌上情，並斟酌被告在禁止迴車之路段上迴車，且未
    讓丙○○之機車先行，貿然迴車以致肇事，過失情節甚重，
    機車騎士丙○○之傷勢不輕，乘客乙○○之傷勢則較為輕微
    ，丙○○無照騎車，且在行經肇事地點時未注意車前狀況，
    又未採取必要之安全措施，對事故發生亦有相當過失，被告
    事後尚未與丙○○二人和解，及其素行等一切情狀，引用刑
    法第二百八十四條第一項前段、第五十五條、第六十二條前
    段、第四十一條第一項前段，刑法施行法第一條之一第一項
    、第二項前段等規定，量處被告有期徒刑三月，並諭知易科
    罰金之折算標準為以一千元折算一日，經核並無不合，量刑
    亦甚妥適。檢察官雖指稱：丙○○並無過失，且被告尚未與
    丙○○、乙○○和解，原審量刑過輕云云，惟按，法官於有
    罪判決如何量處罪刑，甚或是否宣告緩刑，均為實體法賦予
    審理法官裁量之刑罰權事項，法官行使此項裁量權，自得依
    據個案情節，參酌刑法第五十七條所定各款犯罪情狀之規定
    ，於法定刑度內量處被告罪刑；除有逾越該罪法定刑或法定
    要件，或未能符合法規範體系及目的，或未遵守一般經驗及
    論理法則，或顯然逾越裁量，或濫用裁量等違法情事之外，
    自不得任意指摘其量刑違法，最高法院對此著有八十年台非
    字第四七三號、七十五年台上字第七０三三號、七十二年台
    上字第六六九六號、七十二年台上字第三六四七號等判例可
    資參照。準此，法官量刑，如非有上揭明顯違法之情事，自
    不得擅加指摘其違法或不當。經查，丙○○就本件事故亦應
    負部分過失責任，且原審在量刑時又已將被告尚未與丙○○
    等二名被害人和解，及其犯後態度等事項一併考量在內，此
    均如前述，依上說明，檢察官即難再憑此指摘原審認事用法
    有何違誤。何況刑法第二百八十四條第一項前段過失傷害罪
    之法定本刑為「六月以下有期徒刑、拘役或五百元以下罰金
    」（罰金部分應提高三十倍），原審在適用自首規定減輕被
    告之刑後，猶判處被告有期徒刑三月，相當於前揭罪名之中
    度法定刑，亦難謂有量刑過輕之情事。綜上，檢察官以丙○○對事故發生並無過失，且原審量刑過輕為由，提起上訴，
    為無理由，而被告以其並無過失為由，提起上訴，亦無理由
    ，均應予駁回。
七、末查，被告此前並無前科，有其臺灣高等法院被告前案紀錄
    表一份在卷可稽，此次駕車不慎，致罹刑典，事後在本院審
    理時已與丙○○二人和解，有撤回告訴狀一份附卷可稽，其
    經此偵審教訓，應知警惕而無再犯之虞，丙○○二人在前揭
    撤回告訴狀內亦表示不再追究被告等語（依刑事訴訟法第二
    百三十八條第一項規定，告訴乃論之罪，告訴人僅得於第一
    審辯論終結前撤回其告訴，故本件丙○○二人已不能撤回告
    訴），本院因認上開所宣告之刑，以暫不執行為當，並考量
    被告在肇事後始終否認犯行，又疏於儘速與丙○○二人達成
    和解，當不能無罰，爰併宣告緩刑二年，並依刑法第七十四
    條第二項第四款規定，命被告向公庫支付一萬元，以勵自新
    ，並昭炯戒。
八、本案證據除甲○○之證詞及警員之採證照片，非屬被告以外
    之人在審判外以書面或言詞所為之傳聞證據外，其餘均為傳
    聞證據，然被告在本院準備程序中均同意引用為證據，且本
    院審酌上開陳述作成時之情況，亦認為適當，依刑事訴訟法
    第一百五十九條之五第一項規定，上開傳聞證據應均有證據
    能力，至於前述甲○○之證詞及警員之採證照片依法本即有
    證據能力，被告亦未對其證據能力有何抗辯，參酌最高法院
    九十七年度台上字第一０六九號判決意旨，此部分證據具有
    證據能力之法律依據，即不再贅，併予敘明。
據上論斷，應依刑事訴訟法第四百五十五條之一第三項、第三百
六十八條、第三百七十三條、第七十四條第一項第一款、第二項
第四款，判決如主文。
中    華    民    國    98    年    2     月    24    日
                    交通法庭審判長  法  官  潘政宏
                                    法  官  張詠晶
                                    法  官  陳彥宏
以上正本證明與原本無異
不得上訴
                                    書記官  翁其良
中    華    民    國    98    年    3     月    3     日


司法院資訊處製作；財團法人民間司法改革基金會備份。
